【裁判字號】    99,易,309
【裁判日期】    990429
【裁判案由】    家暴傷害
【裁判全文】
臺灣桃園地方法院刑事判決               99年度易字第309號
公  訴  人  臺灣桃園地方法院檢察署檢察官
被      告  甲○○
上列被告因家暴傷害案件，經檢察官聲請以簡易判決處刑（98年
度偵字第12786 號），本院認不宜以簡易判決處刑（98年度壢簡
字第2558號），改以通常程序審理，判決如下：
    主  文
甲○○無罪。
    理  由
壹、程序部分：
一、按檢察官聲請以簡易判決處刑之案件，經法院認為有刑事訴
    訟法第451 條之1 第4 項但書之情形者，應適用通常程序審
    判之，刑事訴訟法第452 條定有明文。查本案檢察官原認被
    告甲○○涉有刑法第354 條之家暴傷害罪嫌，聲請以簡易判
    決處刑，經本院簡易庭以98年度壢簡字第2558號，以簡易程
    序審理，惟認本件不適於以簡易判決處刑，爰適用通常程序
    審理，合先敘明。又本件被告所犯係屬刑事訴訟法第376 條
    第1 款之最重本刑為三年以下有期徒刑、拘役或專科罰金之
    傷害罪，爰依刑事訴訟法第284 條之1 規定獨任進行審判程
    序。
二、再按被告以外之人於審判外之言詞或書面陳述，除法律有規
    定者外，不得作為證據；被告以外之人於審判外向法官所為
    之陳述，得為證據；被告以外之人於偵查中向檢察官所為之
    陳述，除顯有不可信之情況者外，得為證據；除顯有不可信
    之情況外，公務員職務上製作之紀錄文書、證明文書，得為
    證據；除顯有不可信之情況外，從事業務之人於業務上或通
    常業務過程所須製作之紀錄文書、證明文書，得為證據；被
    告以外之人於審判外之陳述，雖不符前4 條之規定，而經當
    事人於審判程序同意做為證據，法院審酌該言詞陳述或書面
    陳述做成時之情況，認為適當者，亦得為證據。當事人於法
    院調查證據時，知有第159 條第1 項不得為證據之情形，而
    未於言詞辯論終結前聲明異議者，視為有前項之同意，刑事
    訴訟法第159 條第1 項、第159 條之1 第1 項、第2 項、第
    159 條之4 第1 款、第2 款、第159 條之5 第1 項、第2項
    規定甚明。茲就本件判決所引用之證據分述如下：
  (一)證人即告訴人乙○○於本院98年12月22日所為之證述、證人
    即警員陳俊年、鍾天祐於本院99年2 月9 日所為之證述，係
    對於本院98年度壢簡字第2558號案件所為之證述，就本案則
    屬被告以外之人於審判外向法官所為之陳述，且被告及其選
    任辯護人、檢察官於本案言詞辯論終結前均未曾聲明異議，
    依上揭規定，均得為證據。
  (二)證人即告訴人乙○○、吳廷軒於檢察官訊問時所為之證述，
    均為被告以外之人於偵查中向檢察官所為之陳述，經查無顯
    有不可信之情況，又被告、檢察官於本案言詞辯論終結前均
    未曾聲明異議，本院認上開證述做成之情況為適當，亦均得
    為證據。
  (三)卷附華揚醫院診斷證明書、中壢敏盛醫院98年11月5 日中敏
    人字第098100號函暨所附華揚醫院病歷、桃園縣政府警察局
    中壢分局處理家庭暴力調查紀錄表各1 份，被告、檢察官於
    本案言詞辯論終結前均未曾聲明異議，本院認各該書面陳述
    做成之情況為適當，揆諸上揭規定，自得為證據。
  (四)刑事訴訟法第159 條之4 第1 款規定：除前三條之情形外，
    下列文書亦得為證據：除顯有不可信之情況外，公務員職務
    上製作之紀錄文書、證明文書。本條規定之「特信性文書」
    ，乃基於對公務機關高度客觀性之信賴（如同條第一款之公
    文書），雖其本質上屬傳聞證據，亦例外賦予其證據能力，
    而容許作為證據使用。本件本院97年度家護字第1047號民事
    通常保護令、98年度家護抗字第2 號民事裁定，屬公務員職
    務上製作之紀錄文書，經查無顯有不可信之情況，均具證據
    能力。
貳、實體部分：
一、本件公訴意旨略以：被告甲○○與乙○○係夫妻關係，屬家
    庭暴力防治法第3 條第1 款所稱之家庭成員，甲○○竟基於
    傷害之犯意，於民國97年9 月1 日晚間10時10分許，在桃園
    縣中壢市○○○街46巷13號住處，僅因細故，竟以三字經辱
    罵乙○○，並以徒手推乙○○之身體，使乙○○身體往前傾
    倒，而額頭撞倒牆壁；復旋又以徒手方式，推乙○○之前胸
    ，使乙○○身體向後傾倒，而後腦部撞到牆壁，致乙○○受
    有胸前不適等傷害，因認被告涉有刑法第277 條第1 項之傷
    害罪嫌云云。
二、按事實之認定，應憑證據，如未能發現相當證據，或證據不
    足以證明，自不能以推測或擬制之方法，以為裁判基礎；又
    認定不利於被告之事實，須依積極證據，苟積極證據不足為
    不利於被告事實之認定時，即應為有利於被告之認定，更不
    必有何有利之證據。又認定犯罪事實所憑之證據，雖不以直
    接證據為限，間接證據亦包括在內；然而無論直接或間接證
    據，其為訴訟上之證明，須於通常一般之人均不致有所懷疑
    ，而得確信其為真實之程度者，始得據為有罪之認定，倘其
    證明尚未達到此一程度，而有合理之懷疑存在時，事實審法
    院復已就其心證上理由予以闡述，敘明其如何無從為有罪之
    確信，因而為無罪之判決，尚不得任意指為違法。最高法院
    分別著有40年度台上字第86號、30年度上字第816 號、76年
    台上字第4986號判例可參。
三、本件公訴人認被告涉犯家暴傷害罪嫌，無非係以告訴人乙○
    ○之指訴，證人吳廷軒之證述及華揚醫院出具之診斷證明書
    1 紙、臺灣桃園地方法院97年度家護字第1047號民事通常保
    護令、臺灣桃園地方法院98年度家護抗字第2 號民事裁定，
    以及桃園縣政府警察局中壢分局處理家庭暴力調查記錄表1
    份為主要論據。惟訊據被告堅決否認傷害犯行，辯稱：伊絕
    對沒有加害告訴人之意思，只是因為雙方發生爭吵，當告訴
    人用腳踢伊，伊用手防護，過程當中不小心碰到告訴人之胸
    部，且驗傷診斷書僅有「胸部不適」，並無任何成傷之記載
    ，不該當於傷害罪之構成要件等語。
四、經查：
  (一)證人即告訴人乙○○於本院訊問時證稱：伊一轉身，就遭被
    告在背後推了一把，伊身體往前走幾步，左側頭部先撞到牆
    ，然後腳有點打滑，或是絆到，身體往右側，就往地上趴下
    去，伊爬起來，不甘願被被告推一把，就想打被告，右手要
    打被告時，被告用手推了伊胸口一把，伊也相信被告也不是
    故意要推伊胸口，是剛好推到，伊就往後倒，後腦就撞到牆
    等語（見本院98年度壢簡字第2558號卷第32頁），其於警詢
    時則證稱：伊遭被告從背後推擠背部，伊額頭撞牆跌倒爬起
    來反擊被告，但未反擊到，又遭推擠擊胸後頭部撞牆等語（
    見他字卷第19頁），復於檢察官偵訊時證稱：第一次被告動
    手推伊，伊往前傾額頭撞倒牆而跌倒，第二次被告推伊胸前
    ，使伊後腦撞到牆等語（見他字卷第29頁），固證（指）述
    告訴人遭被告推倒撞牆後，欲反擊被告，又再遭被告推胸部
    後撞牆等情，然被告額頭及後腦均未成傷，此有告訴人提出
    之華揚醫院診斷證明書1 紙在卷可憑，而被告正值青壯年，
    其若有意傷害告訴人，豈有二次推告訴人撞牆而告訴人頭部
    均未成傷？況且告訴人即證人乙○○於本院訊問時也證稱相
    信被告並非故意推伊胸部等情，更可佐證被告並非故意傷害
    告訴人。
  (二)證人吳廷軒於警詢時證稱：「當時在四樓聽見樓下有撞擊聲
    就下樓察看，看見母親坐在地上，我父親站在旁邊，我母親
    想要起來用腳踢我父親但沒踢到，我站至中間勸架後，我母
    親乙○○及我父親甲○○就沒有肢體衝突」等語（見他字卷
    第20頁），其檢察官偵訊時亦證稱：伊沒有看到打的過程，
    有聽到被告打告訴人之聲音，伊覺得被告有打告訴人，不然
    告訴人不會跌坐地上等語（見他字卷第24頁），依證人吳廷
    軒所述，證人吳廷軒並未目擊被告毆打告訴人，其認為被告
    有毆打告訴人純屬個人臆測之詞，不足採信。
  (三)證人即警員陳俊年於本院訊問時結證稱：案發當晚，伊前往
    被告及告訴人住處，被告有酗酒的情形，告訴人有說被告打
    她，我問告訴人受傷的部位在何處，告訴人有用手推我同事
    胸部，我同事嚇到退了一步，我就說我知道，因為告訴人的
    傷在胸部，也不敢去看，我就請他到醫院去檢查等語（見本
    院98年度壢簡字第2558號卷第64頁）；證人即承辦警員鍾天
    祐於本院調查時結證稱：我們到現場時，男方都非常冷靜，
    女方當時非常激動，男方我們如果沒有問他問題，他都沒有
    表示意見，女方在陳述時，被告也沒有表示意見。告訴人頭
    部有沒有腫或受傷我不清楚，胸部有沒有受傷我也沒有印象
    ，至於臉部紅腫是否因為喝酒或受傷我不得而知等語（見本
    院上開卷第63頁、第65頁），依照證人所述，證人並未看見
    被告毆打告訴人，而告訴人臉部發紅，係因告訴人氣憤所致
    ，證人並未看見告訴人有何明顯傷勢，告訴人雖當場對到場
    執行的員警表示，遭被告以手推胸部，然告訴人亦稱被告並
    非故意推伊胸部，尚難憑此認定被告係出於傷害之故意而推
    告訴人之胸部。
  (四)再告訴人乙○○所提華揚醫院診斷證明書，其上雖記載「胸
    前不適」，惟經本院向該醫院函詢「胸前不適」之意義，並
    調其病歷，經中壢敏盛醫院於98年11月5 日以中敏人字第09
    80037051號函稱：「病患乙○○於98年9 月2 日至本院門診
    就醫，經醫師診視過身體檢查，無明顯腫脹、瘀血或外傷的
    餘跡，只有胸前觸碰引起輕微痛，並沒有外傷的具體發現，
    無法依照醫學規定及條件診斷為胸前挫傷，且CXR ：無明顯
    病變發現」，可見告訴人乙○○至華揚醫院就診時，從外觀
    上未見有傷勢，上開診斷證明所載「胸前不適」，純係告訴
    人乙○○個人主觀之片面陳述，基於告訴人之指訴，無非在
    使被告受刑事訴追為主要目的，其之指述不免誇大，而與事
    實偏離，自無以客觀證明被告有致告訴人乙○○傷害之結果
    ，而傷害為結果犯，被告此部分殊難成立傷害罪。徵之告訴
    人乙○○為中年婦女，被告則正值壯年，倘如告訴人乙○○
    所指訴被告有故意傷害告訴人之意，從背後推伊導致伊頭部
    撞牆，又推伊胸部導致伊後腦撞牆，何以告訴人乙○○頭部
    、胸前外觀並無瘀傷或其他外傷？殊與常理相悖，是告訴人
    之指訴，益難信實，從而，益不能指被告有傷害告訴人乙○
    ○之情事。
  (五)桃園縣政府警察局中壢分局處理家庭暴力調查紀錄表之記載
    ，亦係依據告訴人之敘述所為之記載，尚難遽為採信。本件
    本院97年度家護字第1047號民事通常保護令、98年度家護抗
    字第2 號民事裁定，雖就告訴人是否受傷乙節，與本件認定
    不相一致，況本院家事法庭核發民事通常保護令主要理由係
    因「被告與告訴人平日因家用問題屢生齟齬，日後仍有因雙
    方歧見致發生家庭暴力之危險」而核發保護令，目的在預防
    家庭暴力之發生，與本案目的在認定被告是否構成傷害罪不
    同，本案之認定不受上開民事保護令事件之拘束，附此敘明
    。
五、綜上，公訴人所舉證據，尚不足使本院形成被告有傷害之切
    確心證，此外復查無其他積極證據，足證被告有公訴人所指
    之犯行，揆諸首揭說明，不能證明被告犯罪，自應為被告無
    罪之諭知。
六、據上論斷，應依刑事訴訟法第452 條、第284 條之1 、第30
    1 條第1 項，判決如主文。
本案經檢察官許鈺茹到庭執行職務。
中    華    民    國    99    年    4     月    29    日
                 刑事第二庭  法  官  徐  培  元
以上正本證明與原本無異。
如不服本判決應於收受判決後10日內向本院提出上訴書狀，並應
敘述具體理由。其未敘述上訴理由者，應於上訴期間屆滿後20日
內向本院補提理由書( 均須按他造當事人之人數附繕本) 「切勿
逕送上級法院」。
                             書記官  張  筆  隆
中    華    民    國    99    年    4     月    29    日

司法院資訊處製作；財團法人民間司法改革基金會備份。
